【裁判字號】    90,上訴,168
【裁判日期】    900703
【裁判案由】    擄人勒贖
【裁判全文】
臺灣高等法院臺中分院刑事判決                      九十年度上訴字第一六八號
    上  訴  人
    即  被  告  丙○○
    選任辯護人  張慶宗
右上訴人因擄人勒贖案件，不服臺灣臺中地方法院八十八年度重訴緝字第六四二號中
華民國八十九年十二月十九日第一審判決（起訴案號：臺灣臺中地方法院檢察署八十
六年度偵字第四九二九號、五五四一六號、五六七九號），提起上訴，本院判決如左
：
      主  文
上訴駁回。
      事  實
一、丙○○曾於民國七十八年間，犯違反槍砲彈藥刀械管制條例罪，經臺灣臺中地方
    法院判處有期徒刑七年六月確定，並於八十七年七月二十四日執行完畢，另於八
    十六年間因再犯未經許可持有槍枝罪，經本院判處有期徒刑一年六月確定（本件
    不構成累犯），詎仍不知悔改，與戊○○、甲○○（分別經本院判處有期徒刑十
    七年、十三年）、黃聰敏（綽號阿敏，由臺灣臺中地方法院通緝中）因知李顯堂
    從事珠寶生意及販賣人頭支票，頗為富有，且所得儘多不義之財，乃共同謀議，
    互為擄人勒贖之犯意連絡，先利用甲○○向李顯堂購買人頭支票之機會，以查知
    負責送交人頭支票之李顯堂之妻庚○○所騎乘之機車車牌號碼，並邀約有擄人勒
    贖犯意聯絡之陳建旭、綽號「阿仁」之己○○（均已審結），並僱用不知情之計
    程車司機李銘清負責駕駛計程車押送人質，再由丙○○與戊○○通知李顯堂交付
    贖款，並決議甲○○做「報馬仔」分一至二成之擄人勒贖之贓款，其餘之擄人勒
    贖之贓款則由其他共犯均分，且其等唯恐於實施擄人勒贖過程中，被人認出，乃
    將陳建旭改稱為「阿強」，己○○改稱為「寶哥」、黃聰敏改稱為「阿清」。謀
    議既定後，戊○○遂自八十六年二月中旬某日起，連續透過甲○○向李顯堂購買
    張數不詳之人頭支票，查知庚○○所騎乘之機車尾三碼為「六四三」後，戊○○
    遂於八十六年二月廿三日十六時許，在台中市○○街祥荷泡沬紅茶店（原審判決
    誤載為祥呵泡沬紅茶店），交付陳建旭、黃聰敏及己○○具有殺傷力之制式九Ｍ
    Ｍ半自動手槍兩把，及可供軍用之九ＭＭ半自動手槍子彈十三發，供其等持以負
    責擄人行動，再以電話聯絡不知情之李銘清駕駛車號○Ｇ－四五○號計程車前往
    祥荷泡沫紅茶店接陳建旭、黃聰敏、己○○等前往台中市○○路與華美西街之交
    岔路口附近之「越南東家羊肉店」等候，甲○○則同時於八十六年二月廿三日十
    九時許，以電話向李顯堂佯稱欲購買二張人頭支票，約定在台中市○○路與華美
    西街之交岔路口附近之「越南東家羊肉店」前交易，至此甲○○亦知黃聰敏、陳
    建旭及己○○，持有上開具殺傷力之槍彈，乃互為意圖供其等犯罪之用，未經許
    可，無故持有各該槍彈之犯意連絡，共同持以做案，李顯堂不知有詐，即指示庚○○攜帶二張人頭支票送至前開「越南東家羊肉店」前交易，庚○○並即於八十
    六年二月廿三日十九時二十分許，騎乘機車到達，陳建旭、黃聰敏、己○○等見
    庚○○所騎乘之機車尾三碼為「六四三」後，確定庚○○為李顯堂之妻即擄人勒
    贖之目標後，陳建旭即指示黃聰敏及己○○持上開槍彈下車趨前，以手槍抵住庚○○之腰部，強拉庚○○上車，庚○○雖有反抗，其所穿之鞋子，並於反抗中掉
    落地面，但仍為黃聰敏、己○○等強押上車，李銘清隨即依指示將車開至台中市
    ○○路四八○號戊○○租屋處，其等並於車上，以毛巾及衣服矇住庚○○之頭部
    ，迨車抵上址帶庚○○下車，並帶往前開戊○○租屋處三樓，將庚○○關在該處
    ，李銘清則於陳建旭等下車後即行離去，己○○並命庚○○將身上所有財物拿出
    來，及逼問提款卡、信用卡，甚至要押庚○○回家取財物，但因無財物及經庚○○苦苦哀求始作罷，戊○○與丙○○並即以電話通知李顯堂交付贖款新台幣（下
    同）五百萬元，李顯堂於接獲電話後，因其不久前接到甲○○購買人頭支票的電
    話，並指示庚○○將人頭支票送交甲○○後，庚○○卻即遭擄走，遂懷疑庚○○
    係遭甲○○擄走，乃聯絡甲○○前往台中市○○路與台中港路交岔路口附近之「
    東帝士傢俱店」前欲查明究竟，李顯堂並即聯絡其叔叔丁○○及不詳真實姓名之
    成年男子五、六人前往會合，丁○○則再以電話邀約辛○○（綽號「沙鹿豆漿宗
    」）亦同往上開地點共同設法營救庚○○，甲○○到達後，雖否認擄走庚○○，
    但李顯堂、辛○○均不相信，戊○○、丙○○並以電話與李顯堂聯絡，辛○○亦
    於電話中參與談判，且一再要求甲○○釋放庚○○未果，李顯堂、辛○○及共同
    指示，並由辛○○夥同其中三名不詳真實姓名成年男子將甲○○押至台中市○○
    路「王后飯店」八○二房內私行拘禁（妨害自由部分業經臺灣臺中地方法院另行
    審結）。嗣因丁○○、李顯堂、辛○○等人與戊○○、丙○○二人談妥贖款自五
    百萬元降為二百萬元，並由辛○○聲明負責擔保交付贖款，但須先將庚○○放回
    ，辛○○同時留下其自用之行動電話號碼後，戊○○、丙○○等同意由辛○○擔
    保，並先放人，但要丁○○、李顯堂等於同年月廿四日中午前等他們的電話，戊○○、丙○○於談妥贖款後，即打電話通知陳建旭放人，陳建旭遂與黃聰敏共騎
    陳建旭所有之ＳＸＵ─五七九號機車於當天（廿四日）凌晨一時許，將庚○○載
    至台中市○○○路附近放人，並給付庚○○二百五十元坐車回家，陳建旭於釋放
    庚○○後，接獲戊○○通知先將作案所用前開巴西ＴＡＵＲＵＳ廠製之九ＭＭ半
    自動手槍乙把及九ＭＭ子彈十三發放回台中市○○○○街三○五號十九樓之四其
    女友黃淑雍住處。庚○○於被釋放後即與李顯堂聯絡，李顯堂即派人接庚○○至
    「御茶坊」茶藝館，至同年月廿四日凌晨四時許，辛○○確定庚○○已被釋回後
    ，始打電話至「王后飯店」（同年月廿四日凌晨四時十三分許退房），通知負責
    拘禁之不詳真實姓名男子將甲○○釋放。丁○○、辛○○等即於同年月廿四日中
    午與台灣省政府警政廳刑事警察大隊（以下簡稱省刑大）偵一隊聯絡，並於同日
    下午三時許前往報案，丁○○因恐其姪李顯堂販賣人頭支票之事曝光，乃向警方
    偽稱係甲○○向其借一萬元，其囑庚○○送款卻遭人擄走云云。省刑大據報乃會
    同台中市警察局第二分局進行調查，並要丁○○等準備贖款。嗣戊○○、陳建旭
    、丙○○、己○○等四人又於同日下午二至三時許，相約在台中市○○街二一號
    「周記茶坊」見面討論取回贖款的事，戊○○、丙○○二人於同日下午五時三十
    分至六時間，又連續利用茶坊旁邊的公共電話打辛○○之000000000號
    行動電話，通知李顯堂、辛○○等準備贖款，辛○○告以已籌一百九十五萬現金
    ，另以一只勞力士錶折抵現金後，相約在台中市○區○○路五號「聖凱琳西餐廳
    」前碰面，戊○○表示會命一名綽號「阿生」之小弟（實指陳建旭）來取款，辛○○則告以其穿黑色、有條紋之衣服，以資識別，而後由省刑大及台中市警察局
    第二分局員警陪同辛○○赴約，戊○○指派陳建旭前往取回贖款，迨當日下午六
    時許在陳建旭出面至「聖凱琳西餐廳」旁之「雅典商務旅館」時，由省刑大及台
    中市警察局第二分局員警出面與陳建旭接洽入旅館內商談交款時，戊○○等又來
    電要求儘速將贖款給付「阿生」（指陳建旭），員警確定來者無誤後，即將陳建
    旭逮捕，戊○○等人因之未能取得上開贖款一百九十五萬現金及勞力士錶一只（
    業已發還），陳建旭落網供出共犯戊○○、丙○○、黃聰敏、甲○○、己○○等
    人。嗣於八十六年三月二十三日二十二時許己○○在臺中市○○路○段二三六號
    為警查獲，並扣得其持有前開具有殺傷力之韓國ＤＡＥＷ○○廠製九ＭＭ第九七
    二一槍號半自動手槍壹把、九ＭＭ半自動手槍子彈捌發（嗣經囑託鑑定時業已試
    射擊發參發，僅餘伍發，己○○原非法持有十發，另二發業經己○○於案發後之
    不詳時間攜往臺中市大坑山區試射擊發完畢。）。嗣復於八十六年六月五日十一
    時四十分許在台中市○○路三五九巷二十二號之三查獲戊○○，及由戊○○女友
    黃淑雍報案並由戊○○帶同警方於同日十八時許至黃淑雍台中市○○○○街三○
    五號十九樓之四住處查扣得前開具有殺傷力之巴西ＴＡＵＲＵＳ廠製九ＭＭ第Ｔ
    ＮＥ七五五三○槍號半自動手槍壹把、九ＭＭ半自動手槍子彈參發（經囑託鑑定
    時業已試射擊發參發，僅餘彈殼參個）。
三、案經台中市警察局第二分局報請（戊○○、黃聰敏、丙○○、陳建旭、甲○○等
    擄人勒贖部分）及法務部調查局台中縣調查站移送（辛○○妨害自由等部分）臺
    灣臺中地方法院檢察署檢察官偵查起訴，並經台中巿警察局第五分局報請、法務
    部調查局台中縣調查站移送及台灣省政府警務處刑事警察大隊移由該署檢察官送
    請併案審理。
    理  由
一、訊據被告丙○○固不諱言曾以電話與辛○○聯絡，要求交付款項之事實，然矢口
    否認有何前揭擄人勒贖之犯行，並辯稱：因戊○○告知伊遭人欠債不還，對方又
    強押前往取款之陳建旭，故戊○○請其出面打電話給對方，因當時被告涉有槍砲
    案件，戊○○欲利用被告之名氣，逼對方釋放陳建旭，被告並不知道對方是誰，
    亦未與戊○○等人共謀擄人勒贖犯行，被告只是依戊○○之意思說等語。然查：
（一）右揭擄人勒贖事實迭據被害人庚○○、李顯堂於警訊、偵查、原審、本院調查
      時指訴甚詳，即共犯陳建旭於警訊、偵查中對之亦坦承無訛，並經證人丁○○
      、辛○○於警訊、偵查及原審供證屬實。
（二）被告丙○○雖一再辯稱未曾參與本件擄人勒贖之犯行，然１、依共犯己○○在
      原審審理中經訊問以關於本件擄人案件之事先討論情形時，已供稱：八十六年
      二月二十三日傍晚五、六時許，在祥荷紅茶店，除了甲○○外，尚有上開五人
      （指丙○○、陳建旭、戊○○、黃聰敏及己○○本人）在場，．．，戊○○並
      告知十九時三十分至二十時，在中市○○路與華美西街口之越南東家羊肉店可
      見到該人（指欲擄獲之人），槍也是在祥荷交給我們的等語（見八十六年度重
      訴字第九六０號卷第三０五頁），對於何人指示押走庚○○一事，亦清楚指稱
      ：「係戊○○、丙○○」（見臺灣臺中地方法院八十六年度重訴字第一二四八
      號卷第三十一頁反面），核與共犯甲○○亦不爭執於八十六年二月二十三日下
      午五、六時許，在祥荷紅茶店時在場者有戊○○、陳建旭、黃聰敏、己○○及
      丙○○等情（見同上第九六０號卷第三０七頁）相符；２、被害人庚○○遭陳
      建旭、黃聰敏及己○○強押後，李顯堂質疑是甲○○所為，且於是日即八十六
      年二月二十三日二十三時許，與辛○○、丁○○等人在台中市○○路與台中港
      路交岔口附近之越南東家羊肉爐限制甲○○行動自由，並逼問庚○○下落時，
      被告丙○○亦曾與戊○○以電話與李顯堂等人交涉，復據甲○○陳明在卷（見
      同上第九六０號卷第二一八頁）。３、再查，本件擄人勒贖案係由戊○○及丙○○二人負責交涉及取贖一節，亦經共犯陳建旭在其被訴擄人勒贖案中供陳在
      卷（見同上第九六０號卷第二十八頁），且本件贓款取得後，丙○○亦參與朋
      分款項等情，復據共犯己○○供稱明確（見同上第九六０號卷第三０六頁）；
      再參以被告丙○○於陳建旭取款遭警方逮獲後，於與辛○○通電話時稱：「你
      留我少年（指前往取贖之陳建旭）什麼意思，．．，你拿多少給他，．．人若
      有依你講的人回來了，若沒有，我一定找你，這是兄弟之事情，我已經照會你
      的底牌了．．你叫機關去壞，你給我記住」，此有被告丙○○不爭執之通訊監
      察作業報告表（即監聽錄音內容譯文）在卷足憑（見同上第九六０號卷第一五
      八頁），並經證人辛○○在本院囑託臺灣臺南地方法院訊問時，供稱係丙○○
      打電話給伊要求五百萬才放人，證人有和丙○○討價還價，同天晚上打了好幾
      通電話，後來才降到二百萬元，因為晚上沒辦法一下子拿到錢，談到最後則約
      定隔天拿錢等語，有囑託訊問筆錄附於本院卷可稽，綜上，陳建旭前往收取者
      ，並非普通金錢糾紛之債款，否則欠債一方苟無力依約清償債務，衡諸常情，
      理當避不見面，豈有仍將對方指派前往取款者，強行留下之理，又債權人如遭
      對方毀約，拒不還款，亦當於電話中，對於彼此債務糾葛多所非議，豈有言談
      中，均未述及任何債務情事，僅一再提及若前往取款者未返回，將如何處置云
      云，益徵共犯陳建旭所取者係勒贖之款項一節，為被告丙○○所知之甚明。本
      件被告丙○○對於本件擄人勒贖案件，事前在祥荷紅茶店之謀議，及共犯之一
      遭被害人之親友李顯堂、丁○○及辛○○等人留置，並加以拘禁時，亦曾與共
      犯戊○○以電話與李顯堂等人交涉欲贖回被害人庚○○之贖款，且於取贖前，
      亦與戊○○及陳建旭等，在周記茶坊相聚，對於取贖過程是否有人作梗，又曾
      以電話向辛○○放話等情，均詳如前述，足徵被告丙○○對本件擄人勒贖之始
      末均甚為明瞭並有參與。
（三）再查，共犯戊○○謀議本件擄人之目的，係在勒取贖款一節，有台中縣調查站
      案發後於八十六年二月廿三日晚上八時四十二分監聽戊○○與李顯堂之電話通
      話，其中戊○○稱：「你太太在我這裡，你現在開始再裝蒜你太太就不用回去
      了，我求財而已，你開價，你在騙小孩子啊，我這次出動，沒有五百萬元，不
      用跟我談．．．．．．。」等語，及另與案外人李顯堂所委託幫忙處理此事之
      辛○○討價還價後，戊○○稱：「一句話，五百萬元降為二百萬元，成交，馬
      上放人。」等語，有各該通訊監察作業報告表（即監聽錄音內容譯文）在卷足
      憑（見臺灣臺中地方法院檢察署八十六年度偵字第五六七九號卷第十至十二頁
      、八十六年度聲字第一二二九號卷第十頁）。是其「擄人」之目的意在「勒贖
      」灼然明甚。雖戊○○曾辯稱：伊因曾向案外人李顯堂及庚○○以每張五千元
      、六千元或八千元之代價購買過人頭支票，其中所購買之二十張人頭支票尚未
      轉售即已拒絕往來，使伊無法轉賣，案外人李顯堂及庚○○自應賠償伊之損害
      ，伊等並非係擄人勒贖，而係要案外人李顯堂及庚○○解決前開糾紛云云，與
      前述其於本院所為辯解已有不符，難認屬實，何況經審核前開監聽電話錄音暨
      譯文，戊○○於勒贖前開款項時，並無隻字片語提及係要與庚○○之夫李顯堂
      解決前開糾紛等情。即戊○○所供，其曾向案外人李顯堂及被告庚○○以每張
      五千元、六千元或八千元之代價購買過人頭支票云云，亦與李顯堂所陳述，其
      係以每張四千元之代價販售可照會之人頭支票等語，顯不相符。而縱如戊○○
      前揭所辯，則其所購買之二十張人頭支票尚未轉售即已拒絕往來，使其無法轉
      賣，則李顯堂及庚○○所應賠償其之損害，亦僅係區區十六萬元（八千元乘以
      二十張而得），何以戊○○所要之款項竟高達五百萬元，而後經討價還價後，
      始降為二百萬元？是戊○○所辯，要無可採。此亦可由案發後經警監聽戊○○
      於八十六年二月二十五日二十時二十三分至同日廿時四十一分許止其電李顯堂
      000－000000號行動電話通話，戊○○之電話錄音稱：「你現在開一
      張本票給我，金額不用多，本票就好了，就你丈人、家人也好，我要帶著，說
      是糾紛的，這樣，你沒事我也沒事，我告訴你，我要糾紛不要勒贖．．．．．
      ．。」（見臺灣臺中地方法院檢察署八十六年度偵字第四九二九號卷第一一二
      至一二一頁該監聽電話錄音暨譯文）。益徵戊○○畏罪心虛之一斑，其等係欲
      擄人勒贖，要無疑義。再陳建旭於警訊、偵查中已坦認本件擄人勒贖犯行，有
      如前述，雖曾供稱係遭刑求而為不實之筆錄，惟經原審傳訊製作筆錄之員警唐
      國強、張瑞麟、吳柏羲及本院另案審理戊○○等人本件擄人勒贖案件時傳訊證
      人即製作筆錄之員警黃禎章、唐國強，渠等均證稱訊問是在受訊問者陳建旭、
      己○○自由意志下所製作之筆錄等語（見原審卷八十九年度十月十六日訊問筆
      錄及本院八十八年度上更一字第五十一號卷第九十頁、第九十一頁），參以陳
      建旭在偵查中未曾向檢察官供稱其遭刑求之事實一節，益徵陳建旭事後辯稱其
      筆錄係遭刑求所致等語，屬卸責之詞。復查，陳建旭於警訊時就勒贖贓款之分
      配方式供稱：伊聽「胖子」（即戊○○）說「阿丁仔」（指甲○○）作「報馬
      仔」分一－二成，其餘之人再分，但贖款尚未取得未提及（指除甲○○以外之
      其餘共犯如何分配贖款）等語，是被告丙○○及共同被告陳建旭、己○○事後
      均改稱戊○○說是要解決債務糾紛，其等不知係要擄人勒贖等語，顯係避重就
      輕之詞，不可採信，蓋如陳建旭等人擄走庚○○之目的係在為戊○○索討債務
      ，解決雙方債務糾紛，豈有所謂分配贓款之議，又參與事前謀議及事後取贖之
      被告丙○○，與陳建旭、己○○、黃聰敏於案發前由戊○○交予前開槍彈持以
      押人勒取贖款犯行，其有犯意連絡及行為分擔甚明。又如甲○○辯稱其絕未參
      與擄人勒贖，其於原審稱僅代戊○○向案外人李顯堂約定欲購買人頭支票而已
，所發生之事端，其全然不知情等語為可採，惟於戊○○已知李顯堂之行動電
      話號碼且能互相連繫之情形下，戊○○僅需直接撥打李顯堂000－0000
      00號之行動電話與之聯繫購買人頭支票事宜即可，又何需大費周章透過甲○○向李顯堂代購人頭支票，足見甲○○事後改稱其不知情等語，不可採信。再
      參以陳建旭迭於警訊及臺灣臺中地方法院檢察署檢察官偵查時供稱甲○○亦係
      擄人勒贖之同夥等語，且於警訊中供稱丁某係「報馬仔」（即通風報信之人，
      指其於案發時佯裝向李顯堂購買人頭支票，將其妻庚○○誘出，再將此訊息通
      知戊○○等人展開擄人行動），可分得一至二成勒贖款項等語，陳建旭於案發
      翌日下午因前往取贖即遭警查獲，果甲○○未參與本案，陳建旭於案發時僅係
      負責擄人行動，又何能知悉共同被告甲○○於該案中係扮演「報馬仔」角色﹖
      是足證甲○○確為本案共犯，其就前開持有槍彈意圖勒贖而擄人之犯行亦有共
      同之犯意連絡、行為分擔無疑。再己○○在本院雖證稱是因李顯堂要透過中間
      人談，找被告丙○○出來談，丙○○並未在祥荷紅茶店參與謀議等語；戊○○
      在本院囑託臺灣臺東地方法院訊問時，證稱被告丙○○並未參與本案，本案亦
      非擄人勒贖，是陳建旭亂咬人等語；甲○○經本院囑託臺灣臺南地方法院訊問
      時證稱伊在省刑大之筆錄並不實在，伊不認識丙○○，在八十六年間之前雖有
      見過丙○○，但不知其姓名，是省刑大提示口卡時才知道其姓名，伊不知丙○○有無參與本件擄人勒贖等語，顯均係事後護被告之詞，不影響其之前之供
      詞，併予明。末查，前開扣案槍彈經送請內政部警政署刑事警察局鑑定結果
      ，認係具有殺傷力之韓國ＤＡＥＷ○○廠製九ＭＭ第九七二一槍號半自動手槍
      壹把、九ＭＭ半自動手槍子彈捌發（嗣經囑託鑑定時業已試射擊發參發，僅餘
      伍發），具有殺傷力之巴西ＴＡＵＲＵＳ廠製九ＭＭ第ＴＮＥ七五五三○槍號
      半自動手槍壹把、九ＭＭ半自動手槍子彈參發（嗣經囑託鑑定時業已試射擊發
      參發，僅餘彈殼參個），有該局八十六年四月十七日刑鑑字第二四四二九號、
      八十六年六月十六日刑鑑字第三九二五五號鑑驗通知書二份在卷可稽，復有領
      回贓物之贓物領據一份存卷足憑。綜上所述，本件被告丙○○與共同被告戊○○、陳建旭、己○○、甲○○間，就本件持槍彈擄人贖勒犯行，有犯意聯絡及
    行為之分擔，事證明確，被告丙○○空言否認，所辯無非卸責之詞，不足採信
      ，事證已臻明確，被告丙○○犯行洵堪認定。另被告丙○○與戊○○、陳建旭
      、己○○及黃聰敏等人於所犯上開擄人勒贖案件中，由陳建旭、己○○及
      黃聰敏等人分擔前往擄人行為時，雖搭曾乘由李銘清駕駛車牌號碼ＯＧ－四五
      ０號計程車前往，然該駕駛者李銘清係受同案被告戊○○之請託，搭載陳建旭
      等人前往越南東家羊肉爐尋人，業據戊○○陳明在卷，且本件擄人勒贖案件事
      件，在祥荷泡沬紅茶店事前謀議，及在人質到手後之勒贖及在周記茶坊之協商
      取贖等過程中，李銘清均未到場亦未曾參與，是李銘清雖於陳建旭等人強押庚○○上車後，仍將等載往戊○○事前囑託之地點，然隨即離去，對於戊○○及
      陳建旭等人上開押人目的為何，均無積極證據足資證明李銘清知情，或與戊○○等人互有犯意之連絡，實難僅因李銘清曾駕駛計程車搭載陳建旭及被害人庚○○，即遽以認定李銘清涉犯本件持槍擄人勒贖案件，併予明。
二、核被告丙○○所為係犯懲治盜匪條例第二條第一項第九款之意圖勒擄而擄人罪。
    又槍砲彈藥刀械管制條例於被告丙○○與共同被告戊○○等人本案犯罪後之八十
    六年十一月廿六日業經修正公布，其中關於持有制式手槍、子彈之法定刑均較修
    正前之舊法為重，是依刑法第二條第一項但書規定，自應適用舊法為有利。被告
    丙○○與共犯陳建旭、己○○、甲○○（均已審結）及在逃之黃聰敏等人嗣
    於八十六年二月廿三日本件擄人勒贖行為開始前始意圖供犯罪之用，由共同被告
    戊○○提供上開槍彈，其中持有手槍部分核犯修正前槍砲彈藥刀械管制條例第七
    條第四項之未經許可無故持有手槍罪，而其意圖供犯罪之用而持有該些可供軍用
    具殺傷力之子彈（因具殺傷力自可供為軍用），依修正前該條例第十三條之一規
    定，應論以有較重處罰規定之刑法第一百八十七條之加重危險物品罪。其等以一
    行為同時觸犯上開二罪名，應依想像競合犯從重論以未經許可無故持有手槍罪。
    公訴意旨固未就被告丙○○上開持有制式子彈犯行起訴，惟此分別與其等持有手
    槍之犯行具有想像競合犯之裁判上一罪關係，本院對之自得併予審究。又被告丙○○與共同被告戊○○、陳建旭、己○○、甲○○及在逃之黃聰敏對於前開擄人
    勒贖犯行及與陳建旭、己○○、甲○○及在逃之黃聰敏對於持有槍彈之犯行，均
    有犯意連絡、行為分擔，應論以共同正犯。而被告丙○○所犯擄人勒贖與未經許
    可無故持有手槍兩罪有方法結果關係應依牽連犯，從重論以擄人勒贖罪。又被告
    丙○○於擄人勒贖未經取贖前即將被害人庚○○釋放，應依懲治盜匪條例第八條
    、刑法第三百四十七條第五項規定減輕其刑。原審適用懲治盜匪條例第二條第一
    項第九款、第八條、八十六條十一月二十六日修正前槍砲彈藥刀械管制條例第七
    條第四項、第十一條第三項、刑法第十一條前段、第二條第一項但書、第二十八
    條、第一百八十七條、第五十五條、第三百四十七條第五項、第三十七條第二項
    、罰金罰鍰提高標準條例第一條前段，並審酌被告丙○○，一時利益薰心，未及
    深慮，致罹重典，然雖夥眾擄人勒贖，然並非倡議首謀者，但擄人期間亦未曾凌
    虐被害人，且於取贖前，談妥贖款隨即將被害人釋放，足見尚非罪大惡極，罪無
    可逭之人，犯罪之動機、目的、手段、所生危害及事後態度等一切情狀，量處被
    告有期徒刑十四年，並諭知褫奪公權七年，及審酌扣案之巴西ＴＡＵＲＵＳ廠製
    九ＭＭ第ＴＮＥ七五五三○槍號半自動手槍壹把、韓國ＤＡＥＷ○○廠製九ＭＭ
    第九七二一槍號半自動手槍壹把、九ＭＭ半自動手槍子彈伍發雖均為違禁物，不
    問屬於犯人與否，均應宣告沒收，然上開手槍既於共同被告戊○○等人判刑確定
    後，就共同被告供犯罪所用之物，業已銷燬，有臺灣臺中方法院檢察署八十九年
    七月十一日中檢楠鈞８９執２５９字第四五六六四號函可據，自無庸併予宣告沒
    收，又另扣案之子彈六發因囑託鑑定時，業已試射擊發，僅餘彈殼，已非屬違禁
    物，亦非供被告丙○○犯罪所用之物，爰不依法併予宣告沒收之，及被告丙○○
    對前揭盜匪勒贖之財物，尚未得手即遭查獲，而未依懲治盜匪條例第七條第一項
    規定宣告諭知發還被害人等，其認事用法及量刑，核均無不當，被告上訴否認犯
    罪，指摘原判決不當，求予撤銷改判，為無理由，應予駁回。
三、再查，台灣雲林地方法院檢察署移送併辦之八十七年度偵字第四八八０號、四九
    九九號被告丙○○懲治盜匪條例案件，其併辦事實為：被告於八十七年八月十一
    日與顏榮智在台南縣仁德成功村台糖高爾夫練習場前停車場，共同持槍強盜他人
    財物，因認被告丙○○另涉懲治盜匪條例第五條第一第一款之強盜罪等語，惟上
    開移送併辦事實，與本件擄人勒贖案之犯罪時間相距一年六月、犯罪手法及構成
    要件均不相同，顯非基於連續犯之概括犯意為之，無連續犯之裁判上一罪關係，
    自非本院得以審究，依法應退回偵查機關，重新起訴，附此明。
據上論斷，應依刑事訴訟法第三百六十八條，判決如主文。
本案經檢察官乙○○到庭執行職務。
中       華       民       國   九  十    年     七      月    三       日
                                臺灣高等法院臺中分院刑事第八庭
                                      審判長法  官  羅  得  村
                                            法  官  劉  榮  服
                                            法  官  陳  賢  慧
右正本證明與原本無異。
如不服本判決應於收受送達後十日內向本院提出上訴書狀，其未敘述上訴之理由者並
得於提起上訴後十日內向本院補提理由書（均須按他造當事人之人數附繕本）。
                                            書記官  許  麗  花
中       華       民       國   九  十    年     七      月    五       日
                                                                        Ｋ


司法院資訊處製作；財團法人民間司法改革基金會備份。
